臺灣高等法院刑事判決
111年度上訴字第2524號
上  訴  人  臺灣臺北地方檢察署檢察官
被      告  蕭美如



選任辯護人  鄭雅方律師
            傅宇均律師
            楊鎮宇律師
上列上訴人因被告違反洗錢防制法等案件，不服臺灣臺北地方法
院於中華民國111年5月26日所為110年度審訴字第1684號第一審
判決（起訴案號：臺灣臺北地方檢察署110年度偵字第18972號）
，提起上訴，本院判決如下：
    主  文
上訴駁回。
    理  由
一、本案經本院審理結果，認第一審判決對被告蕭美如為無罪之
    諭知，核無不當，應予維持，爰引用第一審判決書記載之證
    據及理由（如附件）。
二、檢察官上訴意旨略以：
（一）被告於偵查期間，未提出證據證明其所辯曾向臉書商家購
      買3個撲滿及對方謊稱重複入帳12次之證據。被告提出之
      手機接聽撥出紀錄，無從證明以何方式付款、有無提供帳
      戶以遭重複扣款可能，則是否足令被告相信詐欺集團說詞
      而陷於錯誤，已非無疑。原審就被告未充分舉證、不合常
      理之答辯未予查明真實性，逕認被告可能毫無所覺而提供
      帳戶資料予詐欺集團，有應調查之證據未予調查之違法。
（二）被告提出之手機接聽撥出紀錄顯示對方來電號碼為「+000
      0000000000」，除多出「+886」外，尚多出一碼「6」，
      並非一般銀行代表號之市話號碼，被告與該號碼有多通聯
      繫竟未察覺異樣，已有可疑。況此來電號碼之來電時間均
      在銀行正常營業時間外，依現今社會詐欺集團猖獗，被告
      豈能未有起疑？被告於原審審理中，自稱職業為家管，案
      發期間有使用本案帳戶繳付卡費、房租及使用網路銀行等
      情，具有相當智識程度及社會經驗，應可知悉金融帳戶事
      關存戶個人財產權益之保障，屬於個人理財工具，且明知
      自動提款機功能主要為提款、轉帳，依被告年齡、智識與
      生活經驗，有相當時間向銀行與165反詐騙專線查證，卻
      捨此不為，一次交付3個帳戶資料，並將個人帳戶內金額
      轉帳匯出至其他帳戶，甚至依指示提款後匯出，主觀上當
      知帳戶內金錢勢必依操作行為而轉出，卻未加質疑仍依對
      方指示行事，難認其不具幫助詐欺、洗錢之不確定故意。
（三）被告將銀行帳戶存摺、提款卡、密碼交予他人，主觀上應
      有交由他人用以提款、轉帳使用之認知，且交付後之帳戶
      實際控制權即由取得之人享有，除非將帳戶之存摺、提款
      卡掛失補發，否則已喪失實際控制權，無從追索帳戶內資
      金去向，且款項如經提領，即形成金流斷點，將產生遮斷
      金流以逃避國家追查之效果。被告主觀上對此自有預見，
      竟仍將帳戶之存摺、提款卡及密碼等帳戶資料任意交付他
      人使用，顯屬容任而不違反其本意，有幫助洗錢之不確定
      故意甚明。
（四）被告非僅單純提供帳戶，更進一步替詐欺集團轉帳匯款，
      製造金流斷點，參與犯罪行為較一般提供帳戶者及另案被
      告賴來璟、何幸娟僅操作自動櫃員機之情節更甚，縱使賴
      來璟、何幸娟經不起訴處分，且另有其他類似被告匯款至
      指定帳戶，自不能同等視之。原審認事用法與經驗、論理
      法則有違，請求撤銷原判決，另為適當合法之判決。
三、經查：
（一）被告於民國109年9月28日晚間6時24分，接獲來電號碼顯
      示為「+000000000000」（下稱A號碼）之來電，通話10分
      53秒，於晚間6時34分許結束通話後，於晚間6時50分接獲
      來電號碼顯示為「+0000000000000」（下稱B號碼」之來
      電，通話3分31秒，於晚間6時53分許結束通話。被告復於
      同日晚間6時54分接聽B號碼之來電，通話13分4秒，於同
      日晚間7時7分許結束通話。被告隨即於同日晚間7時7分接
      聽B號碼來電，通話3分51秒，並在與B號碼通話期間之晚
      間7時7分至9分，查詢其所申辦國泰世華商業銀行帳號000
      000000000號帳戶（下稱甲帳戶）、帳號000000000000號
      帳戶（下稱乙帳戶）、玉山銀行帳號0000000000000號帳
      戶（下稱丙帳戶）之帳戶餘額。接著被告於同日晚間7時1
      2分再次接聽B號碼之來電，通話44分29秒，並在與B號碼
      通話期間之晚間7時41分自丙帳戶提領新臺幣（下同）8,0
      00元、晚間7時43分自乙帳戶提領6,000元、晚間7時44分
      自甲帳戶提領8,000元，於晚間7時51分將提領現金之總額
      2萬2,000元存入丙帳戶後，於晚間7時56分許結束與B號碼
      之通話。之後被告於同日晚間8時1分撥電話予B號碼未獲
      接聽，但B號碼隨即於晚間8時4分來電，與被告通話24分5
      9秒，且被告在與B號碼通話期間之晚間8時15分，自丙帳
      戶將2萬2,012元（另支付手續費14元）匯至李冪於中華郵
      政股份有限公司申辦帳號00000000000000號帳戶（下稱李
      冪帳戶）後，於晚間8時28分許結束通話。被告於同日晚
      間8時29分，復接獲B號碼來電，通話9分52秒，於晚間8時
      38分許結束通話。被害人邱淑貞於同日晚間8時38分許，
      匯款2萬9,985元至甲帳戶。被告於同日晚間8時39分，再
      次接聽B號碼來電，通話4分42秒，於晚間8時44分結束通
      話後，於晚間8時44分再接到B號碼來電，通話2分35秒，
      通話結束時間約晚間8時46分。被告復於同日晚間8時47分
      撥電話予B號碼未獲接聽，但B號碼於晚間8時47分隨即回
      撥電話予被告通話33分25秒，被告在與B號碼通話期間之
      晚間8時52分自甲帳戶將被害人匯入之款項，匯出1萬9,98
      5元（另支付手續費14元）至沈俞欣於彰化商業銀行申辦
      帳號0000000000000000號帳戶（下稱沈俞欣帳戶）；被害
      人於被告與B號碼通話期間之晚間9時0分，第2次匯款2萬9
      ,985元至乙帳戶，被告於晚間9時6分，從乙帳戶匯出2萬9
      ,988元（另支付手續費14元）至沈俞欣帳戶，復於晚間9
      時16分自甲帳戶提領被害人第1次匯入所餘之1萬元後，於
      晚間9時19分將現金1萬元存入沈俞欣帳戶，之後被告於晚
      間9時20分許始結束與B號碼通話等情，此有被告手機通聯
      紀錄、甲、乙、丙帳戶交易明細、自動櫃員機交易明細在
      卷可稽【見臺灣臺北地方檢察署110年度偵字第18972號卷
      （下稱偵查卷）第73頁、第141頁、第145頁至第148頁、
      第173頁】。足認被告係在與B號碼通話期間，將自己帳戶
      內存款2萬2,012元匯至李冪帳戶，隨後被告密集與B號碼
      通話，並在與B號碼通話期間，將被害人匯入甲、乙帳戶
      之款項匯出及提領存入沈俞欣帳戶。而李冪亦因名下郵局
      等帳戶收取多名詐欺被害人匯入之款項，涉犯幫助詐欺取
      財罪經警移送，檢察官依李冪提供之對話紀錄等事證，認
      李冪係因急需工作增加收入，誤信詐欺集團成員聲稱提供
      帳戶即可獲得工作機會等詞屬實，始將名下含郵局等金融
      機構帳戶提供予詐欺集團使用，應無幫助詐欺取財之犯意
      而為不起訴處分，此有新北市政府警察局三重分局111年2
      月8日新北警重刑字第1113803618號函及檢附之刑事案件
      報告書、臺灣新北地方檢察署檢察官110年度偵字第46712
      號不起訴處分書附卷供佐【見臺灣臺北地方法院110年度
      審訴字第1684號卷（下稱原審卷）第85頁至第91頁、第95
      頁至第100頁】。堪認李冪帳戶係遭詐欺集團使用甚明。
      是被告於警詢、偵查、原審及本院審理時，辯稱詐欺集團
      成員冒用網路販售撲滿之賣家、銀行客服人員之身分，向
      其詐稱其遭錯誤設定為分期付款，需提供帳號及依指示操
      作，始可解除設定，致其陷於錯誤而提供帳戶及依指示操
      作自動櫃員機，其發現自己名下帳戶存款遭匯出，因對方
      佯稱其依指示操作，即可取回先前匯出之款項，其始繼續
      依對方指示操作，致將被害人匯入甲、乙帳戶之款項轉帳
      及提領存入沈俞欣帳戶，其無幫助對方詐欺或洗錢之犯意
      等語【見偵查卷第16頁至第17頁、第162頁，原審卷第180
      頁、本院111年度上訴字第2524號卷（下稱本院卷）第65
      頁、第108頁、第140頁】，應非無據。
（二）檢察官以前詞指摘原判決認定事實有誤。經查：
　　1.辯護人固具狀陳明因被告在網路購買撲滿之時間，距今已
      逾2年，被告無法提出購買證明（見本院卷第73頁）。惟
      被告於本院審理時，已提出其所購撲滿廣告頁面及所購撲
      滿商品照片為證（見本院卷第83頁），復稱其在本案發生
      後有更換手機，先前維修手機時，因搜尋其他錄音檔案，
      無意間發現舊手機內有其與佯裝網路購物賣家之詐欺集團
      成員對話之錄音檔案，因該手機為觸碰式螢幕，其係在與
      該名詐欺集團成員對話期間，不小心碰到錄音鍵，始錄得
      其與對方之對話內容等語（見本院卷第107頁），並提出
      錄音譯文為證。自被告提供之錄音譯文內容觀之，該錄音
      檔案係從被告與對方對話中間開始錄音，雖未錄得對方一
      開始與被告通話內容，然從雙方對話中，仍可判斷對方確
      以賣家身分與被告聯繫，詢問被告要以何家銀行取消錯誤
      設定，請被告提供提款卡背面之24小時客服專線號碼，被
      告遂提供玉山銀行客服專線號碼「00-00000000」，對方
      表示自己會先與玉山銀行24小時值班行員聯繫，並傳真被
      告購買1次商品之資料、發票、取消授權書等證明文件予
      銀行，請被告保持電話暢通，等銀行人員來電確認並在12
      點以前取消訂單，被告就不會被連續扣款12次（見本院卷
      第75頁至第77頁）。核與被告前述其接獲佯裝網路購物賣
      家之人來電，以其遭錯誤設定為連續扣款之理由與其聯繫
      ，其在與對方通話中，因誤觸螢幕錄音鍵始錄得雙方對話
      內容等情相符。足認被告辯稱其因誤信對方所述，為解除
      錯誤設定，始依對方指示操作自動櫃員機，並無幫助詐欺
      取財或洗錢之意等情，應屬可採。
　　2.B號碼末8碼「00000000」與前述被告在與A號碼通話期間
      ，向對方所稱提款卡背面之玉山銀行24小時客服專線號碼
      「00000000」相同，且玉山銀行網站所載24小時服務專線
      之號碼確為「00-00000000」，此有玉山銀行網站頁面列
      印資料在卷可憑（見本院卷第57頁）。因依前揭所述，被
      告係在與B號碼通話期間，查詢自己名下甲、乙、丙帳戶
      之餘額後，將自己帳戶內存款匯入詐欺集團使用之李冪帳
      戶，及將被害人匯入甲、乙帳戶之款項轉匯及提領存入沈
      俞欣帳戶。是認被告辯稱其因誤信B號碼之來電者為玉山
      銀行客服人員，始依B號碼來電者之指示操作，其當時未
      覺有異等情，當非無憑。
　　3.依前所述，B號碼雖較玉山銀行客服專線多出「+8866」，
      然「+886」為國際通話之臺灣國碼，且被告在接到B號碼
      之來電前，已據A號碼來電者告知遭誤設為連續扣款，須
      在12點之前由銀行取消設定，否則被告將遭扣款12次，則
      被告當時因急於時限前取消錯誤設定，疏未細數究明B號
      碼所顯示之來電號碼，在臺灣國碼「+886」及與玉山銀行
      客服專線號碼相同之「00000000」中間，是否多了一碼「
      6」，致未立刻察覺有異，尚有可能，無從逕認與常情有
      何相違之處。況被告所稱佯裝網購物路賣家及玉山銀行客
      服人員之人分別以A號碼及B號碼來電，核與被告持用手機
      通聯紀錄顯示其當天通話對話僅有此2個號碼，且被告僅
      與A號碼通話1次，之後均與B號碼通話等情相符（見偵查
      卷第141頁）。可知被告所指自稱玉山銀行客服人員者多
      次來電顯示之號碼均屬相同。因此，被告在後續接聽B號
      碼來電時，未再細究對方來電號碼有無異常，亦屬合理。
      檢察官僅以對方之電話號碼與玉山銀行客服專線之號碼並
      非完全相同，且被告與對方通話之次數非僅單一，逕指被
      告當時應已察覺對方來電號碼異常，即難認可採。另檢察
      官指稱被告在非銀行正常營業時間，接到自稱玉山銀行客
      服人員使用之B號碼來電，應可察覺異常。但國內多數銀
      行均設有24小時客服專線，且依前開所述，被告在接獲B
      號碼來電前，先接到自稱網路購物賣家之人以A號碼來電
      ，對方表示會通知銀行24小時客服人員與被告聯絡取消錯
      誤設定。故被告辯稱銀行有24小時服務，當時其未因對方
      來電時間為夜間而覺有異（見本院卷第108頁），亦屬可
      信。檢察官上揭所指尚非可採。
　　4.被告自始坦承被害人匯入甲、乙帳戶之款項，係由其操作
      自動櫃員機轉匯及提領存入沈俞欣帳戶，業如前述。且被
      告於警詢時，陳稱其未將甲、乙帳戶之印鑑、存摺、提款
      卡交予他人（見偵查卷第15頁），並於原審及本院審理時
      ，當庭提出甲、乙、丙帳戶之存摺及提款卡為證（見原審
      卷第125頁、本院卷第142頁）。檢察官指稱被告將銀行帳
      戶存摺、提款卡及密碼任意交付他人使用，當有幫助取得
      帳戶之人以該等帳戶洗錢之不確定故意，自非有據。
　　5.本案被害人因遭詐騙，除將款項匯入被告名下之甲、乙帳
      戶外，復將款項匯入何幸娟、賴來璟名下帳戶並遭轉出，
      何幸娟、賴來璟亦因涉犯幫助詐欺及幫助洗錢罪經警移送
      ；何幸娟、賴來璟亦均辯稱其等係因接獲自稱銀行人員之
      人來電表示其等先前購物有重複訂購之情，須依指示操作
      始能解除，遂依對方指示操作自動櫃員機，致將被害人匯
      入其等帳戶之款項匯出等語，此有臺灣臺中地方檢察署檢
      察官110年度偵字第15078號不起訴處分書、臺灣橋頭地方
      檢察署檢察官110年度偵字第7809號不起訴處分書及賴來
      璟、何幸娟筆錄在卷可憑（見偵查卷第21頁至第26頁，原
      審卷第133頁至第142頁，臺灣雲林地方法院110年度金訴
      字第44號卷第203頁至第205頁、第347頁至第352頁、第36
      3頁至第365頁）。而原判決係以上開何幸娟、賴來璟所述
      其等將被害人匯入自己帳戶之款項轉匯至沈俞欣帳戶之經
      過，與被告所辯「其因接獲詐欺集團冒用網路賣家及銀行
      人員之身分，佯稱須依指示操作始可解除設定」之情節相
      似，認定本案詐欺集團確以相同方式詐使他人提供帳戶資
      料並協助轉匯詐欺贓款，被告所辯非屬空言，而對被告為
      有利之認定。並非單純以另案被告何幸娟、賴來璟經檢察
      官為不起訴處分之偵查結果，作為認定被告無罪之依據。
      故檢察官上訴指稱原判決以何幸娟、賴來璟或其他案件之
      偵查結果，作為認定被告無罪之理由等詞，顯屬誤會。
四、綜上所述，原判決對檢察官所舉各項證據，已逐一剖析，參
    互審酌，並敘明其取捨證據及得心證之理由，核與卷內事證
    及經驗、論理法則無違，並經本院補充說明如上。檢察官執
    前詞提起上訴，指摘原判決不當，請求本院撤銷改判被告有
    罪，為無理由，應予駁回。
據上論斷，應依刑事訴訟法第373條、第368條，判決如主文。
本案經檢察官李巧菱提起公訴，檢察官邱曉華提起上訴，檢察官
林仲斌到庭執行職務。　　　
中　　華　　民　　國　　111 　年　　11　　月　　15　　日
                  刑事第十三庭審判長法　官  吳冠霆
                                    法　官  陳勇松
                                    法　官  邰婉玲
以上正本證明與原本無異。
被告不得上訴。
檢察官如不服本判決，應於收受送達後20日內向本院提出上訴書
狀，惟須受刑事妥速審判法第9條限制。其未敘述上訴之理由者
，並得於提起上訴後20日內向本院補提理由書(均須按他造當事
人之人數附繕本)「切勿逕送上級法院」。
刑事妥速審判法第9條：
除前條情形外，第二審法院維持第一審所為無罪判決，提起上訴
之理由，以下列事項為限：
一、判決所適用之法令牴觸憲法。
二、判決違背司法院解釋。
三、判決違背判例。
刑事訴訟法第 377 條至第 379 條、第 393 條第 1 款之規定，
於前項案件之審理，不適用之。
                                    書記官  傅國軒
中　　華　　民　　國　　111 　年　　11　　月　　16　　日
【附件】
臺灣臺北地方法院刑事判決
110年度審訴字第1684號
公　訴　人　臺灣臺北地方檢察署檢察官
被　　　告　蕭美如　女(民國00年0月00日生)
　　　　　　　　　　身分證統一編號：Z000000000號
　　　　　　　　　　住新竹縣○○市○○街00巷00號
　　　　　　　　　　居臺北市○○區○○路000巷00弄0號2樓
　　　　　　　　　　居臺北市○○區○○○路0段00號18樓
選任辯護人　鄭雅方律師
　　　　　　傅宇均律師
　　　　　　楊鎮宇律師
上列被告因洗錢防制法等案件，經檢察官提起公訴（110年度偵
字第18972號），本院判決如下：
    主  文
蕭美如無罪。
    理  由
一、公訴意旨略以：被告蕭美如可預見將自己之金融機構帳戶提
    供他人使用，足供他人用為詐欺取財犯罪後受領款項，遂其
    掩飾或隱匿犯罪所得財物目的之工具，竟意圖為自己不法之
    所有，基於幫助詐欺取財、洗錢之不確定故意，於民國109
    年9月28日下午8時38分許前時，將其在國泰世華商業銀行帳
    號000000000000號帳戶（下稱甲帳戶）、帳號000000000000
    號帳戶（下稱乙帳戶）資料提供予真實姓名不詳之人所屬詐
    欺集團，並由該詐欺集團成員於109年（起訴書誤載為110年
    ）9月28日下午6時54分許，向邱淑貞佯稱臉書購物商家員工
    操作失誤，須依指示取消扣款云云，致邱淑貞陷於錯誤，分
    別於如附表所示轉帳時間，轉匯如附表所示轉帳金額至上開
    甲、乙帳戶，蕭美如再依詐欺集團成員指示，分別於如附表
    所示轉帳或提領時間，在臺中市梧棲區中華路與長春路交叉
    口之全聯超市ATM提款機，先轉帳或提領如附表所示金額，
    再將之轉帳或以現金存入方式將該金額匯至沈俞欣所申辦之
    彰化商業銀行帳號0000000000000000號帳戶（下稱沈俞欣帳
    戶）。因認被告所為係犯刑法第30條第1項、第339條第1項
    幫助詐欺取財、違反洗錢防制法第2條第1款、第2款規定，
    而應依同法第14條第1項處罰之幫助一般洗錢等罪嫌等語。
二、按有罪之判決書應於理由內記載認定犯罪事實所憑之證據及
    其認定之理由。刑事訴訟法第310條第1款定有明文。又犯罪
    事實之認定，係據以確定具體的刑罰權之基礎，自須經嚴格
    之證明，故其所憑之證據不僅應具有證據能力，且須經合法
    之調查程序，否則即不得作為有罪認定之依據。倘法院審理
    之結果，認為不能證明被告犯罪，而為無罪之諭知，即無前
    揭第154條第2項所謂「應依證據認定」之犯罪事實之存在。
    因此，同法第308條前段規定，無罪之判決書只須記載主文
    及理由。而其理由之論敘，僅須與卷存證據資料相符，且與
    經驗法則、論理法則無違即可，所使用之證據亦不以具有證
    據能力者為限，即使不具證據能力之傳聞證據，亦非不得資
    為彈劾證據使用。故無罪之判決書，就傳聞證據是否例外具
    有證據能力，本無須於理由內論敘說明（最高法院100年度
    台上字第2980號判決同此意旨）。從而，本案就傳聞證據是
    否例外具有證據能力，無論述之必要，合先敘明。
三、按檢察官就被告犯罪事實，應負舉證責任，並指出證明之方
    法；犯罪事實應依證據認定之，無證據不得認定犯罪事實；
    不能證明被告犯罪者，應諭知無罪之判決，刑事訴訟法第16
    1條第1項、第154條第2項、第301條第1項分別定有明文。又
    事實之認定，應憑證據，如未能發現相當證據，或證據不足
    以證明，自不能以推測或擬制之方法，為裁判之基礎。且認
    定不利於被告之事實，須依積極證據，苟積極證據不足為不
    利於被告事實之認定時，即應為有利於被告之認定；又刑事
    訴訟法上所謂認定犯罪事實之積極證據，係指適合於被告犯
    罪事實之認定之積極證據而言，雖不以直接證據為限，間接
    證據亦包括在內，然而無論直接或間接證據，其為訴訟上之
    證明，須於通常一般之人均不致有所懷疑，而得確信其為真
    實之程度者，始得據為有罪之認定，倘其證明尚未達到此一
    程度，而有合理之懷疑存在，無從使事實審法院得有罪之確
    信時，即應由法院諭知被告無罪之判決（最高法院30年上字
    第816號、29年上字第3105號、40年台上字第86號、76年台
    上字第4986號判例意旨可資參照）。次按刑法上幫助之行為
    ，須有幫助他人犯罪之意思，如無此種故意，基於其他原因
    ，以助成他人犯罪之結果，尚難以幫助論；又若幫助之人，
    誤信為正當行為，並無違法之認識，則其行為縱予正犯以助
    力，尚難遽令負幫助之罪責；再者，幫助犯係從屬於正犯而
    成立，並無獨立性，故幫助犯須對正犯之犯罪事實，具有共
    同認識而加以助力，始能成立，其所應負責任，亦以與正犯
    有同一認識之事實為限，若於正犯之犯罪無共同之認識，即
    非幫助犯（最高法院20年上字第1022、1828號判例要旨、84
    年度台上字第5998號、88年度台上字第1270號判決要旨參照
    ）。
四、本件公訴人認被告涉犯幫助詐欺取財及幫助洗錢罪嫌，無非
    以被告於偵查中之供述、告訴人邱淑貞於警詢時之陳述、國
    泰世華商業銀行檢附甲、乙帳戶歷史交易明細資料、ATM轉
    帳憑證、內政部警政署反詐騙諮詢專線紀錄表、金融機構聯
    防機制通報單為主要論據。
五、訊據被告固坦承其有將所申辦甲、乙帳戶之帳號提供予真實
    姓名、年籍不詳，自稱玉山銀行資訊人員，並將附表所示匯
    入甲、乙帳戶之金額，依指示直接轉匯或提領再以現金存至
    沈俞欣帳戶等情，然堅決否認有何幫助詐欺取財及幫助洗錢
    犯行，辯稱：我於109年9月28日晚上6時24分接到真實姓名
    、年籍均不詳，自稱網路商城客服人員之電話，告稱我在網
    路購物設定錯誤會被重複扣款，嗣自稱玉山銀行資訊室人員
    來電，表示需依其指示操作才能解除分期付款設定，我就依
    對方指示提供我所申辦甲、乙帳戶及玉山銀行帳戶（帳號：
    0000000000000號，下稱丙帳戶）共3個帳戶之帳號給他，對
    方先叫我從甲、乙、丙帳戶各提領新臺幣（下同）8,000元
    、6,000元、8,000元，再將此共2萬2,000元存入丙帳戶內，
    又叫我從丙帳戶轉帳2萬2,012元至郵局帳號為000000000000
    00號之帳戶（李冪所申設，下稱李冪郵局帳戶）內，我發現
    我的錢怎麼轉到別人帳戶，就跟對方反應，對方表示請我繼
    續配合操作，錢就會匯回來，不久我發現甲、乙帳戶內各轉
    入2萬9,985元，我立刻向對方表示和我匯出去的金額不對，
    對方就說是錯誤入帳，請我將款項先存入沈俞欣帳戶，之後
    才會匯還我的2萬2,012元，我才依指示以轉帳或提領再存入
    之方式，將甲、乙帳戶內金額匯至沈俞欣帳戶，我是被詐騙
    集團所騙，自己還損失2萬2,012元，並無幫助詐欺或洗錢之
    犯意等語。經查：
　㈠告訴人於110年9月28日下午6時54分許接獲自稱臉書購物商家
    員工來店，對其佯稱因網路購物操作失誤，須依指示取消重
    複扣款云云，致告訴人陷於錯誤，於如附表所示轉帳時間，
    轉匯如附表所示金額至甲、乙帳戶乙情，經告訴人於警詢指
    述明確在卷（見偵卷第27頁至第29頁），並有告訴人所提轉
    帳交易憑證2紙（見偵卷第73頁）、告訴人郵局帳戶存摺封
    面及內頁影印資料（見偵卷第71頁至第72頁）、宜蘭縣政府
    警察局羅東分局東山分駐所受理各類案件紀錄表、受理刑事
    案件報案三聯單、受理詐騙帳戶通報警示簡便格式表、內政
    部警政署反詐騙諮詢專線紀錄表（見偵卷第49頁至第61頁）
    在卷可稽，堪以認定。而甲、乙帳戶均為被告申辦，被告並
    於附表所示時間，以直接轉帳或先提領再存入之方式將上開
    告訴人匯款金額轉入沈俞欣帳戶內等情，為被告於警詢、偵
    訊及本院審理時均坦承不諱（見偵卷第13頁至第19頁、第16
    1頁至第163頁、審訴卷第35頁至第37頁），並有國泰世華商
    業銀行提供甲、乙帳戶開戶基本資料及歷史交易明細附卷參
    憑（見偵卷第85頁至第89頁），資足認定此部分事實。據此
    以論，甲、乙帳戶既為被告所申設，並遭詐騙集團利用作為
    收取詐騙贓款之工具，固可疑被告有公訴意旨所指之幫助詐
    欺取財及幫助洗錢之犯嫌。
　㈡詐騙集團成員施詐術使被害人受騙上當後，向以多層包裝方
    式先讓贓款在俗稱「人頭帳戶」內流動，藉此製造追查難度
    ，然其等取得帳戶之來源多端，雖不乏直接向申辦人收購或
    租用，但透過竊盜、詐騙等不法手段取得帳戶使用權限之方
    式所在多有，從而帳戶遭不法份子利用作為取贓或洗錢工具
    之申辦人，其未必知悉或可預見其係遭詐騙集團利用等情，
    自屬可能，準此，被告究否應成立詐欺取財及洗錢之幫助犯
    ，仍應視被告有無基於幫助詐欺取財及洗錢之直接或間接故
    意而提供甲、乙帳戶之帳號及將匯入該等帳戶內金額轉至沈
    俞欣帳戶而定。
　㈢被告辯稱其於109年9月28日晚上6時24分接獲真實姓名、年籍
    均不詳，自稱網路商城客服人員之電話，告稱其在網路購物
    設定錯誤會被重複扣款，嗣同日晚間6時50分許起，有自稱
    為玉山商業銀行資訊人員以顯示為「+0000-00000000」號電
    話陸續致電被告，表示需依其指示操作才可解除重複扣款狀
    態，被告依指示從甲、乙、丙帳戶各提領8,000元、6,000元
    、8,000元，再將此共2萬2,000元存入丙帳戶內，復於同日
    晚上8時15分從丙帳戶轉帳2萬2,012元至李冪郵局帳戶內等
    情，有被告所提來電通話記錄1份、國泰世華商業銀行客戶
    交易明細表8紙、丙帳戶存戶交易明細1份足佐（見偵卷第14
    1頁、第146頁、第147頁）。而李冪係因求職遭騙，誤將上
    開郵局帳戶之提款卡及密碼提供予不詳之人，其帳戶經詐騙
    集團利用作為收取包含被告在內共7位被害人之詐騙贓款，
    有李冪獲不起訴處分之臺灣新北地方檢察署檢察官110年度
    偵字第46712號不起訴處分書在卷可佐（見審訴卷第95頁至
    第100頁），資可認定被告將其甲、乙帳戶內附表金額轉入
    沈俞欣帳戶前約30分鐘，其適遭詐騙集團以網路購物設定錯
    誤之詐術行騙，因而受騙匯款2萬0,012元至李冪郵局帳戶等
    情。觀之上開被告所提來電通話記錄，可見被告於109年9月
    28日晚上6時50分起至同日晚上8時47分許，其不斷與使用來
    電顯示「+0000-00000000」號電話之人聯繫，從而被告辯稱
    其係受該人詐騙匯款至李冪郵局帳戶，又依同一人指示將甲
    、乙帳戶內不詳來源金額轉入沈俞欣帳戶乙情，應屬有據。
　㈣況案發當日除被告外，另有賴來璟、何幸娟2人匯款至沈俞欣
    帳戶，其等所述匯款情節均與被告相似，俱係先有不詳之人
    來電表示網路購物操作錯誤致重複扣款，需依指示解除設定
    云云，其等一時不察，遂依指示將匯入其等帳戶內不明來源
    金額轉至沈俞欣帳戶等情，此經本院調取沈俞欣被訴另案之
    臺灣雲林地方法院110年度金訴字第44號案件卷宗查核無誤
    ，足見本件詐騙集團不法份子為遂行詐欺取財及洗錢犯行，
    以詐騙方式向多人施詐，致其等陷於錯誤而協助轉匯詐騙贓
    款至沈俞欣帳戶，職是，被告所辯其係受騙才配合將甲、乙
    帳戶內金額轉入沈俞欣帳戶等語，堪認屬實。
　㈤審以一般人注意程度，金融帳戶內有不明金額匯入，確不宜
    貿然聽從他人指示提領或轉匯至其他帳戶，然各人依其智識
    程度、經歷甚至個性不同，對周遭事物警覺性及風險評估能
    力均有所異，更可能因情緒緊張而分散注意力，降低判斷事
    理之能力。被告於本件未受有何利益，甚被騙取2萬0,012元
    ，已難想像其有何協助不法分子詐欺及洗錢之動機。況與被
    告聯繫並自稱為玉山商業銀行資訊處人員之之詐騙集團成員
    ，其以顯示為「+0000-00000000」號電話於短時間內密集與
    被告聯絡，藉此製造緊張氛圍，而顯示號碼又與玉山商業銀
    行真正客服電話「00-00000000」相似，無從期待被告在此
    情形下能理性辨認出此為詐騙集團之洗錢手段，自難以一般
    人注意程度之標準，驟斷被告為本件行為時有縱不法份子係
    利用其移轉詐騙贓款亦不違反其本意之間接故意。
　㈥綜上，本件依檢察官之舉證，僅能證明被告將不明匯入其甲
    、乙帳戶內金額轉至沈俞欣帳戶如附表所示等情，然就所指
    被告係基於幫助詐欺取財及幫助洗錢之間接故意而為之乙節
    ，未提出任何直接證據，且所舉之間接事證，均難證明確有
    此情，加以被告所辯之詞非不可信，卷內亦無其他積極證據
    足以證明被告確有首揭公訴意旨所指之犯行，自無從令被告
    負幫助詐欺取財之罪責。
六、綜上所述，公訴人所指被告幫助詐欺取財及幫助洗錢罪嫌，
    其所為訴訟上之證明，均尚未達到通常一般人均不致有所懷
    疑而得確信其為真實之程度，無從說服本院形成有罪之心證
    。揆諸前揭說明，即屬不能證明被告犯罪，自應為被告無罪
    之諭知。
據上論斷，應依刑事訴訟法第301條第1項前段，判決如主文。
本案經檢察官李巧菱提起公訴，檢察官邱曉華到庭執行職務。
中　　華　　民　　國　　111 　年　　5 　　月　　26　　日
                刑事第二十庭    審判長法  官  洪英花
                                      法  官  賴鵬年
                                      法  官  宋恩同
以上正本證明與原本無異。
如不服本判決應於收受送達後20日內向本院提出上訴書狀，並應敘述具體理由；其未敘述上訴理由者，應於上訴期間屆滿後20日內向本院補提理由書（均須按他造當事人之人數附繕本）「切勿逕送上級法院」。告訴人或被害人如對於本判決不服者，應具備理由請求檢察官上訴，其上訴期間之計算係以檢察官收受判決正本之日期為準。因疫情而遲誤不變期間，得向法院聲請回復原狀。                                
                                      書記官  黃勤涵
中　　華　　民　　國　　111 　年　　5 　　月　　27　　日
附表：
編號 轉帳時間 轉入帳戶 轉帳金額 被告轉帳或提領時間 轉出或存入帳戶 轉出金額 1 109年9月28日下午8時38分許 甲帳戶 29,985元 109年9月28日下午8時52分許 以轉帳方式將右列金額存入沈俞欣帳戶 19,985元     109年9月28日下午9時15分許 先提領右列金額，再以現金存入沈俞欣帳戶 10,000元 2 109年9月28日下午9時許 乙帳戶 29,985元 109年9月28日下午9時08分許 以轉帳方式將右列金額存入沈俞欣帳戶 29,988元